【裁判字號】    88,上訴,3919
【裁判日期】    890405
【裁判案由】    偽造文書等
【裁判全文】
臺灣高等法院刑事判決                          八十八年度上訴字第三九一九號
    上  訴  人
    即  被  告  丙○○
    上  訴  人
    即  被  告  乙○○
    右  一  人  許淑惠
    選任辯護人  徐國勇
右列上訴人因偽造文書等案件，不服臺灣桃園地方法院八十八年度訴字第二五四號，
中華民國八十八年七月二十三日第一審判決（起訴案號：臺灣桃園地方法院檢察署八
十七年度偵字第二九九九號），提起上訴，本院判決如左：
    主  文
原判決關於丙○○、乙○○部分暨丙○○定執行刑部分均撤銷。
丙○○連續行使偽造私文書，足以生損害於他人，處有期徒刑拾月，如附表一所示之
物及印文沒收。又共同連續行使偽造私文書，足以生損害於他人，處有期徒刑壹年，
偽造如附表二所示之署押（簽名）計柒拾柒枚沒收。應執行有期徒刑壹年捌月，如附
表一所示之物及印文，如附表二所示之署押（簽名）計柒拾柒枚均沒收。
乙○○共同連續行使偽造私文書，足以生損害於他人，處有期徒刑拾月，偽造如附表
二所示之署押（簽名）計柒拾柒枚沒收。
    事  實
一、丙○○因盜匪案件通緝在案，為免遭查獲，竟與丁○○基於偽造身分證件之犯意
    聯絡，於民國（下同）八十四年四月間，在台灣地區某不詳地點，由丙○○交付
    其相片乙紙予丁○○（另案處理），再由丁○○偽造「劉財發」名義、年籍等，
    並貼上丙○○上開相片之身分證乙枚，交予丙○○持以行使，足以生損害於戶政
    機關對戶籍管理之正確性及「劉財發」本人。嗣丙○○即基於行使偽造身分證及
    行使偽造私文書之概括犯意，先偽刻劉財發印章乙枚，於八十五年間，明知劉財
    發無申請活期儲蓄存款帳戶及電話門號使用之事實，竟持上開「劉財發」名義之
    偽造身分證及印章，先後偽造「劉財發」名義填載開戶基本資料、及中華電信股
    份有限公司台灣中區電信公司市內電話裝機申請書各乙紙，並持向台中第六信用
    合作社水湳分社申請活期儲蓄存款帳戶及向中華電信股份有限公司中區分公司申
    請（０四）0000000之電話門號乙支而行使之，均足以生損害於中華電信
    股份有限公司中區分公司、台中第六信用合作社及「劉財發」本人。
二、丙○○、乙○○二人明知甲○○（原審，已判決確定）與丁○○二人申請設立之
    「富合服飾店（設桃園縣桃園市○○路二八四號一樓）」，並無經營業務之實，
    竟與甲○○、丁○○二人共同基於意圖為自己不法所有及行使偽造私文書之犯意
    聯絡，先於八十六年一月間，向財團法人聯合信用卡中心（下稱信用卡中心）申
    請加入持用信用卡之特約商店，再由丙○○、乙○○出面偽以年關期間，信用卡
    簽帳單不敷使用為由，先後以乙○○所經營松梅園精品店及向其不知情之友人林
    勤能、李語蓁（即世貿旅行社，以上二人均由公訴人另行處分不起訴確定）及胡
    昭儀（即奧菲麗亞精品名店，由公訴人另行處分不起訴確定），調借空白信用卡
    簽帳單計七十七張予丙○○，再由丙○○轉交予甲○○、丁○○二人，自八十六
    年一月十六日起至同年月二十八日止，先後在桃園縣某不詳地點內，由該二人持
    其等所偽造「陳楊祥」等人名義之美國銀行等信用卡，在上開空白信用卡簽帳單
    ，偽造如附表二所示「陳楊祥」等人名義之署押計七十七枚，而偽造「「陳楊祥
    」等人在「松梅園精品店」、「世貿旅行社」及「奧菲麗亞精品名店」內消費不
    等金額之信用卡簽帳單之私文書計七十七紙，合計偽造消費金額達新台幣（下同
    ）一百八十四萬九千二百元，並以持上開計七十七紙偽造信用卡簽帳單之私文書
    向美國商業銀行等請領不實消費金額之詐術，均足以生損害於「陳楊祥」等人及
    美國商業銀行等，致美國商業銀行等因之陷於錯誤，而先後給付上開金額予「松
    梅園精品店」、「世貿旅行社」及「奧菲麗亞精品名店」，並由丙○○、乙○○
    分別前往領回上開款項，再由丙○○、乙○○分別抽取百分之十到百分之二十五
    不等之紅利後再交予甲○○、丁○○二人朋分，嗣美國商業銀行等查覺上開款項
    均未能兌現時，始知有異，而查悉上情。
三、案經法務部調查局北部地區機動工作組報請臺灣桃園地方法院檢察署檢察官偵查
    起訴。
    理  由
一、訊據上訴人即被告丙○○固坦承於右揭時地偽造「劉財發」名義之身分證乙枚，
    並持用上開偽造身分證申請行車執照、帳戶及電話使用，並坦承確有委請被告乙○○出面調借上開空白信用卡簽帳單及分得款項等情，惟矢口否認行使偽造私文
    書以詐財之犯行，辯稱：伊為甲○○、丁○○等人調借空白信用卡簽帳單時，不
    知富合服飾店係空頭行號，亦不知其等有詐欺財物之意，伊係遭人利用，至伊分
    得百分之二十之款項，係因丁○○之前有欠伊債務，而由丁○○事後所清償之款
    項，並非犯罪分贓之款項云云。訊據上訴人即被告乙○○固亦坦承於右揭時地確
    有調借上開空白信用卡簽帳單予丙○○，惟矢口否認右揭詐欺犯行，辯稱：伊不
    知丙○○調借上開空白信用卡簽帳單係為供詐財之用，並未從中獲取任何好處云
    云。經查：
  (一)被告丙○○右揭事實一部分，除據被告自白外，並有偽造身分證影本及汽車新領
    牌照登記書、台中六信開戶基本資料、中華電信股份有限公司台灣中區電信公司
    市內電話裝機申請書等傳真影本在卷足資佐證，被告丙○○此部分事實臻為明確
    。
  (二)被告丙○○、乙○○二人右揭事實欄二部分犯行，業據被告丙○○本人先後於法
    務部調查局、偵查訊問時及原法院審理時供稱：「我的朋友丁○○在桃園地區有
    作偽卡，要特約店提供簽帳單才可以向銀行拿到錢，我乃向乙○○表示我有朋友
    在作偽卡，可以介紹給她，條件係由特約店提供空白簽帳單，交給我轉交丁○○
    他們，代價為給予特約店稅金繳稅，另再給予刷卡金額的二成（即百分之二十）
    ，算是她的好處，松梅園前後共計給我空白簽帳單所作出來的不實簽帳單共三十
    餘筆，總金額約新台幣約八十餘萬元」、「顏某給我的金額為刷卡總額的百分之
    四十，我留下百分之十五，餘百分之二十五友付給配合刷卡的特約店」、「丁○○有要我多找幾家特約店，我有向乙○○表示，她後來拿了世貿旅行社六、七張
    、奧菲麗亞精品店二十餘張的空白簽帳單給我轉給顏某，其中世貿旅行社不實簽
    帳金額約十餘萬元，奧菲麗亞約六十餘萬元」、「因為製作簽帳單後，銀行都會
    將錢匯至特約店，最初幾次都是我至松梅園與乙○○結算，黃女留下百分之二十
    五後，我再留下百分之十五我應得的之後，就餘款拿給丁○○，後面的部分都由
    顏某或是「小君」（即被告甲○○）直接向乙○○結算，黃女也會扣掉她自己的
    百分之二十五之後，將餘款交給她們」、「我有介紹顏某及「小君」給乙○○認
    識，也告訴黃女偽卡主要係由他們二人負責，顏某及「小君」曾在松梅園精品店
    依偽卡的號碼，利用松梅園特約店的授權號碼及簽帳單試過乙次，並沒有問題，
    錢也請了下來」、「我僅有參與台中的部分即松梅園、世貿旅行社、奧菲麗亞等
    店，由我向乙○○取得空白簽帳單後轉給丁○○，而桃園的富合服飾店及全音業
    樂器行，我都沒有參與」、「我及丁○○曾當面向乙○○表示這是偽卡製作不實
    的消費，黃女表示沒有關係，我要她將消費的資料作好，萬一有人來查詢，就說
    是過年期間客戶消費之用」（以上均見法務部調查局調查筆錄）、「我是事後才
    知道他是虛設行號為了要向銀行取得信用卡特約店，以利刷卡向銀行請款」、「
    當初丁○○需要刷卡機，我帶丁○○至黃女處就介紹乙○○給他們認識，乙○○
    當場就拿空白簽帳單十多張給顏某，還說她尚有朋友也在開服飾店，可以介紹給
    顏某，但顏某承諾按刷卡金額百分之二十給乙○○，百分之十是給我，後來乙○○再交付其他商號空白簽帳單給顏某時，我當場看到有二次」、「陸續由顏某在
    黃女之店或由黃女轉交給我共五十萬元正，乙○○拿的錢比我多，但金額多少我
    不知道」（以上均見偵字第七三六０號偵查卷第三十一頁反面、第三十二頁）、
    「（去刷卡可得多少利益？）他本欠我四十幾萬元，在乙○○那邊刷的我得了十
    幾萬元，而有時候丁○○他們自己也會去乙○○那拿錢」、「（乙○○把借來的
    空白簽帳單都交給你？）是的」（以上見原審卷第一一六頁）、「（是否約定刷
    一筆丁○○要給你二成？）依約定應是如此，但只拿到十幾萬而已」、「（與丁○○約定拿二成，則乙○○可拿幾成？）她也可拿二成，他們怎麼拿錢我不知道
    」、「我自己可拿二成，她與丁○○間怎麼約定我不知道」（以上見原審卷第一
    三九頁反面、第一四０頁）等語，核與被告甲○○於偵查中及原法院審理時供稱
    ：「是我叫他去借信用卡空白簽帳單，至於報酬是好像拿幾十萬給他」、「我叫
    他儘量拿越多越好」、「都是丙○○出面去借，總金額是四百多萬元」（以上見
    偵二九九九號偵查卷第四十頁）、「（對丁○○所說有何意見？）當時均由我操
    控，沒有意見，他們均不知情，只有台中刷的部分才有分錢，在桃園富合時沒有
    分」（見原審卷第一六三頁反面）等語、於本院調查訊問時亦供稱：「丙○○只
    有參與松梅園、世貿、奧菲麗亞三家，其他沒有參與」「是顏跟他講用空白信用
    卡簽帳單來賺錢」「有與乙○○見過面」等情（以上見本院八十九年三月十三日
    訊問筆錄）及證人丁○○於原法院審理時證稱：「（空白簽帳單是否透過丙○○
    取得？）是的」、「（是否將空白簽帳單以偽造信用卡偽造不實內容？）有的，
    信用卡是甲○○偽造的」、「（收到的錢是如何分的？）全部都是甲○○的，我
    有收到三成佣金」（以上見原審卷第一六二頁反面、第一六三頁）等語相符，復
    有扣案之上開信用卡中心特約商店合約書、授權書、信用卡簽帳單、乙○○銀行
    存摺明細影本各乙份在卷可稽，足堪認定。雖被告丙○○、乙○○於本院審理時
    改稱其不知上開空白簽帳單係供偽造不實消費之用云云，不僅核與被告丙○○本
    人先前於法務部調查局、偵查中及原法院審理時供述情節先後不符，且被告丙○○亦明知上開「富合服飾店」係虛設者，有如上述，則被告丙○○焉有向被告乙○○調借多達七十七紙空白簽帳單予丁○○、被告甲○○二人使用之必要，顯係
    專為以偽造信用卡，偽造不實之簽帳單，而向金融機構詐取金額之虛偽詐術而已
    ，至為灼然。至於被告乙○○依其調借予被告丙○○之七十七張空白簽帳單中，
    不僅業據被告丙○○迭次於偵審中供稱被告係依刷得金額分得利益等語，有如上
    述，且被告乙○○所經營「松梅園服飾店」，本身即有申請為信用卡中心之特約
    商店，雖調借空白簽帳單予第三人使用，在社會交易中並非無有，惟此種情事實
    屬例外，縱確有其事，亦返還幾張而已，亦多屬附近商家因消費實際需要而調借
    者，焉有設在桃園營業的「富合服飾店」，竟向遠在台中的乙○○所經營「松梅
    園精品店」調借空白簽帳單之必要，更於短短時間內，即密集調借多達七十七張
    之空白簽帳單使用，而被告乙○○竟亦未對丁○○、甲○○、丙○○及「富合服
    飾店」進行了解，即率予調借空白簽帳單數十紙予被告丙○○，顯見被告乙○○
    對丁○○、甲○○、丙○○上開偽造空白簽帳單及詐欺等犯行，初即有所知悉乙
    節，亦堪認定。被告丙○○、乙○○二人此部分所辯，顯均係事後卸責之詞，均
    不足採信。被告二人犯行均臻明確，應予依法論科。
二、核被告丙○○所為，係犯刑法第二百十六條、第二百十二條之行使偽造身分證罪
    、第二百十六條、第二百十條之行使偽造私文書罪（公訴人就偽造「劉財發」名
    義申請書之私文書，並持以行使部分，漏未記載此條罪名）、第三百三十九條第
    一項之詐欺取財罪。被告乙○○所為，則係犯刑法第二百十六條、第二百十條之
    行使偽造私文書罪、第三百三十九條第一項之詐欺取財罪。被告丙○○就偽造身
    分證部分與丁○○有犯意聯絡與行為分擔，均為共同正犯。被告丙○○所犯偽造
    「劉財發」名義身分證乙枚之低度行為，為其持以行使該身分證之高度行為所吸
    收；被告丙○○偽造印章印文為偽造私文書之階段行為，偽造「劉財發」名義私
    文書之低度行為，為其後持以行使之高度行為所吸收，均不另論擬。被告丙○○
    先後二次行使上開偽造身分證及行使偽造私文書之犯行間，均時間緊接，所犯構
    成要件相同，顯均係基於概括犯意所為，均為連續犯，均應依刑法第五十六條規
    定論以一罪，並均加重其刑。被告丙○○所犯行使偽造身分證罪、行使偽造私文
    書罪間，有方法、結果之牽連關係，為牽連犯，應依刑法第五十五條規定，從一
    重之行使偽造私文書罪處斷。被告丙○○、乙○○與徐偉春、丁○○，關於偽造
    「陳楊祥」等人署押計七十七枚之行為，為其等偽造「陳楊祥」等人名義信用卡
    簽帳單私文書部分行為；偽造上開信用卡簽帳單私文書之低度行為，復為其等持
    以向美國商業銀行請領行使之高度行為所吸收，均不另論擬。被告丙○○、乙○○二人先後多次持以行使上開偽造信用卡簽帳單私文書之犯行及先後多次向美國
    商業銀行等詐領金錢之犯行，均時間緊接，犯罪構成要件相同，顯均係基於概括
    犯意所為，均為連續犯，均應依刑法第五十六條規定論以一罪，並均加重其刑。
    被告丙○○、乙○○二人所犯上開行使偽造私文書罪與詐欺取財罪間，有方法、
    結果之牽連關係，為牽連犯，應依刑法第五十五條規定，從一重之行使偽造私文
    書罪處斷。被告丙○○、乙○○二人所犯上開行使偽造私文書罪（偽造信用卡簽
    帳消費單）與詐欺取財罪，與甲○○、丁○○間，均有犯意聯絡及行為分擔，均
    為共同正犯。被告丙○○所犯上開二次行使偽造私文書二罪間，犯意各別，應予
    分論併罰。原審論處被告等罪刑本非無見，惟被告丙○○係偽造身分證，原判決
    事實欄誤記為變造身分證；原審就被告偽造印章部分，漏未審究；被告丙○○、
    乙○○僅共謀偽造松梅園、世貿旅行社、奧菲麗亞等部分之簽帳單，原判決誤為
    另參與偽造富合服飾店部分，均有未洽，被告等上訴否認犯罪，雖無理由，惟原
    判決此部分既有可議，仍屬無可維持，自應由本院將原判決撤銷改判。爰審酌被
    告二人犯罪動機、目的、手段、所生危害及犯後態度等一切情狀，各量處如主文
    所示之刑，並就被告丙○○部分，定其應執行之刑，以資儆懲。偽造附表一所示
    「劉財發」身分證，係被告所有而因犯罪所得之物，及偽造之印章雖未扣案，但
    無法證明已經滅失，應依法宣告沒收。其餘附表一、二所示之文件雖因交付他人
    而不屬被告所有，但其上之印文署押，不問屬於犯人與否，亦應宣告沒收之。
三、公訴意旨另以：被告丙○○於八十四年六、七月間，持偽造「劉財發」名義之身
    分證，偽造申請書，持向桃園監理站申請汽車行照，又被告丙○○、乙○○與甲○○、丁○○共組詐騙集團，由徐、顏以變造「邱俊維」身分證，於八十四年十
    二月底，在桃園縣桃園市○○路二八四號處設「富合服飾店」，並於八十六年一
    月中旬申請加入財團法人聯合信用卡處理中心特約商店後即連續持偽造之「陳彥
    誠」等人名義之信用卡，以上開店名義刷卡簽帳，製作不實消費單，向信用卡中
    心及美國商業銀行請領款項，因認此部分亦有偽造文書及詐欺云云。按事實之認
    定，應憑證據，如未能發現相當證據，或證據不足以證明，自不能以推測或擬制
    之方法，或單純之自白，作為裁判基礎。最高法院著有四十年台上字第八十六號
    判例。查被告持偽造身分證向桃園監理站申請汽車行照，雖經被告自白，但經向
    桃園監理站查詢，並無劉財發該時之申請行照資料，有該監理站之傳真稿及本院
    公務電話紀錄，是被告之自白，已與事實不合。又被告丙○○、乙○○自始否認
    有參與富合服飾店之申請及此部分之偽造信用卡與帳單，前後供述一貫，質之共
    犯甲○○於偵查中及原法院審理時供稱：「是我叫他去借信用卡空白簽帳單，至
    於報酬是好像拿幾十萬給他」（見偵二九九九號偵查卷第四十頁）、「（對丁○○所說有何意見？）當時均由我操控，沒有意見，他們均不知情，只有台中刷的
    部分才有分錢，在桃園富合時沒有分」（見原審卷第一六三頁反面）等語、於本
    院調查訊問時亦供稱：「丙○○只有參與松梅園、世貿、奧菲麗亞三家，其他沒
    有參與」「是顏跟他講用空白信用卡簽帳單來賺錢」「有與乙○○見過面」等情
    （以上見本院八十九年三月十三日訊問筆錄）及證人丁○○證稱：「（是否將空
    白簽帳單以偽造信用卡偽造不實內容？）有的，信用卡是甲○○偽造的」（見原
    審卷第一六二頁反面），可見被告二人並未參與此部分犯行，此外，又查無其他
    積極證據，足證被告有公訴人所指之犯行，是被告此部分犯罪，應屬不能證明，
    惟此部分與右有罪部分，有牽連犯、連續犯之裁判上一罪關係，故無庸為無罪諭
    知。
據上論斷，應依刑事訴訟法第三百六十九條第一項前段、第三百六十四條、第二百九
十九條第一項前段，第二十八條、第五十六條、第二百十條、第二百十二條、第二百
十六條、第三百三十九條第一項、第五十五條、第五十一條第五款、第二百十九條、
第三十八條第一項第二款，罰金罰鍰提高標準條例第一條前段，判決如主文。
本案經檢察官謝英民到庭執行職務。
中     華     民     國    八十九   年       四       月       五       日
                             臺灣高等法院刑事第五庭
                                 審判長法  官  曾  德  水
                                       法  官  林  立  華
                                       法  官  楊  貴  雄
右正本證明與原本無異。
如不服本判決應於收受送達後十日內向本院提出上訴書狀，其未敘述上訴之理由者並
得於提起上訴後十日內向本院補提理由書（均須按他造當事人之人數附繕本）。
                                       書記官  王  敬  端
中     華     民     國    八十九   年       四       月       十       日
附錄：本判決論罪科刑法條全文
刑法第二百十條
偽造、變造私文書，足以生損害於公眾或他人者，處五年以下有期徒刑。
刑法第二百十二條
偽造、變造護照、旅券、免許證、特許證及關於品行、能力、服務或其他相類之證書
、介紹書，足以生損害於公眾或他人者，處一年以下有期徒刑，拘役或三百元以下罰
金。
刑法第二百十六條
行使第二百十條至第二百十五條之文書者，依偽造、變造文書或登載不實事項或使登
載不實事項之規定處斷。
刑法第三百三十九條第一項：
意圖為自己或第三人不法之所有，以詐術使人將本人或第三人之物交付者，處五年以
下有期徒刑、拘役或科或併科一千元（已提高十倍為一萬元）以下罰金。
附表一：
1.偽造「劉財發」身分證乙張。
2.偽造「劉財發」印章乙顆。
3.開戶基本資料上－偽造之「劉財發」印文乙枚、「劉財發」署押乙枚。
4.中華電信股份有限公司台灣中區電信分公司市內電話裝機申請書上－偽造之「劉財
  發」印文一枚。


司法院資訊處製作；財團法人民間司法改革基金會備份。
